最高法院刑事判決　　　　　　九十六年度台上字第七六七四號
上　訴　人　甲○○
　　　　　　乙○○
上列上訴人等因偽造文書案件，不服台灣高等法院台南分院中華
民國九十四年四月十九日第二審判決（九十三年度上訴字第一０
二九號，起訴案號：台灣台南地方法院檢察署九十二年度偵續字
第七五號、九十二年度偵字第八一四六號），提起上訴，本院判
決如下：
    主  文
上訴駁回。
    理  由
按刑事訴訟法第三百七十七條規定：上訴於第三審法院，非以判
決違背法令為理由，不得為之。是提起第三審上訴，應以原判決
違背法令為理由，係屬法定要件，如果上訴理由書狀未依據卷內
訴訟資料，具體指摘原判決不適用何種法則或如何適用不當，或
所指摘原判決違法情事，顯與法律規定得為第三審上訴理由之違
法情形，不相適合時，均應認其上訴為違背法律上之程式，予以
駁回。本件原判決維持第一審論處上訴人甲○○、乙○○共同連
續行使偽造私文書，足以生損害於他人（乙○○累犯）罪刑之判
決，駁回上訴人二人在第二審之上訴，已詳敘調查、取捨證據之
結果及憑以認定犯罪事實之心證理由。並就上訴人二人否認犯行
之供詞及其等所辯各語認非可採，予以論述。上訴人二人共同上
訴意旨略以：（一）、施政同於偵查之初稱原判決附表一所示支
票，係其於南投交甲○○攜回嘉義，並在背面蓋章背書後，翌日
始交回，嗣又改稱其購得該等支票後即持交甲○○背書等語，似
謂其係直接持至甲○○處予甲○○背書，其前後所述支票背書之
經過顯不相符；施政同於偵查中先稱上訴人二人囑其在南投代為
訂貨，並提供南投中興路之租屋供其居住，繼則稱其在南投為甲
○○訂貨，係居住於其原有位於南投草屯鎮○○街一二七之一號
之住所等語，先後所言亦有不符；本件乙○○已付之貨款，除施
政同自承之約新台幣（下同）六十萬元外，另並於民國八十九年
三月二十八日及同年四月七日匯款二十五萬及三十八萬元至施政
同所指定之謝東寧帳戶內，施政同苟如其所言受僱於乙○○，何
以卻稱上訴人二人無力支付昇光泰有限公司（下稱昇光泰公司）
貨款，而未能合理說明該二筆款項，且就昇光泰公司僅餘二百十
萬元之貨款債權，何以始終堅稱係二百六十八萬餘元？堪認所謂
人頭支票純係施政同一人所為，施政同指其購買人頭支票給付貨
款係承上訴人二人之指示所為云者，應屬卸責。原判決偏採施政
同有瑕疵之供述為上訴人二人犯罪之證據，有適用法則不當之違
法。（二）、乙○○提出之現金簿，雖僅八十九年二月二十四日
交付之二十九萬二千五百八十九元部分，有施政同簽收紀錄，然
施政同亦自承乙○○另已交付貨款三十一萬元，顯見有無簽收紀
錄，尚難據為判斷乙○○已否付款之標準，施政同以未經其簽收
否認乙○○已付款，與事實不符；且施政同既供稱僅領得一次薪
資三萬元，竟甘冒風險為上訴人購買人頭支票，亦顯不合理，原
判決採信其證言，與刑事訴訟法第一百五十六條有違，同有不適
用法則之違法云云。惟查：原判決以其附表一所示支票上背書人
振茂營造有限公司（下稱振茂公司）之負責人為張覆龍並非黃豐
文，該背書之「振茂營造有限公司」印文，亦非該公司印鑑之印
文等情，業據證人張覆龍證述明確，並有卷附該公司資料可按；
又原判決附表一編號一所示支票並非發票人李福來所簽發，另該
附表編號二至四所示支票發票人「鍾富貴」，核與該等支票帳戶
所有人鍾子良不符，亦據李福來於另案偵查（九十年度偵緝字第
四五五號）中陳述明確，並有華信商業銀行台中分行函文為憑。
因認上開支票上「振茂營造有限公司」背書印文及其附表二所示
估價單上，代表振茂公司簽收貨品之「黃豐文」、「黃」等署押
，均屬偽造，且上開支票均係無法兌現之支票等情，業於理由內
說明甚詳。又施政同藉詞其係上訴人二人所經營千億行之老客戶
振茂公司負責人黃豐文，先後多次向告訴人昇光泰公司訂購塑膠
管，並於估價單上偽造上開「黃豐文」、「黃」等署押以示簽收
，復交付載有偽造之振茂公司背書且不可能兌現之上開支票，充
作部分價金，嗣該支票經提示，果未獲付款等情，亦迭據施政同
於第一審及其涉犯之行使偽造私文書另案審理時供述明確，而昇
光泰公司會計王貴淑於交易之初，為確認施政同信用，曾以電話
向乙○○查詢，經乙○○告以振茂公司確係千億行老客戶，黃先
生應該沒問題等語，亦經證人王貴淑證述無訛，乙○○雖否認為
上開肯定之表示，但仍坦承王貴淑向其查詢上情，足見施政同所
述上開交易其係假託千億行客戶振茂公司負責人黃豐文名義所為
一節，確屬真正，否則王貴淑何致出此。又施政同曾僱請李春沛
將前揭向昇光泰公司訂購之塑膠管運送至嘉義縣水上鄉柳林村柳
子林甲○○住處，由乙○○簽收等情，亦據證人李春沛供明，益
徵施政同所述其依上訴人二人指示而為上開交易，洵堪採信。至
上訴人二人所辯上開塑膠管係彼等向施政同購買云云，核彼等所
述購貨付款之資金來源，與彼等帳戶內資金存取情形不符，而不
足採。原判決因以上開交易既係施政同依上訴人二人指示且係假
冒他人名義所為，乃認施政同所述其購買人頭支票並偽造背書交
予告訴人充作貨款，亦出於上訴人二人之授意，應非虛設。此乃
原審本其職權之行使，對調查所得之證據定其取捨，為價值上之
判斷，並據以於判決內認定上訴人二人之行使偽造私文書之犯行
，顯無違背客觀上之經驗法則與論理法則。至施政同就其交付上
開支票予甲○○背書之經過，雖因先後所述內容繁簡不一而略有
出入，其在南投代上訴人二人訂貨時之住居所，前後所陳亦不盡
相符，然此均尚不致於動搖上開事實之認定。又上訴人二人所辯
向施政同購上開塑膠管已付清價款一節，施政同自承乙○○已付
款項之數額，雖不僅止於乙○○所提出現金簿上載有施政同簽收
紀錄者，然乙○○於該現金簿所列，未經施政同簽收部分，苟非
經施政同承認，自無從僅因乙○○片面主張即予採信。原判決亦
逐一於理由內闡明。上訴意旨置原判決之論敘於不顧，仍執陳詞
，為事實上之爭辯，並對原審採證認事之職權行使，任意指摘，
難謂已符合首揭法定上訴要件。其餘上訴意旨所指告訴人尚存之
貨款債權若干、上訴人二人苟有詐欺意圖何致於購貨後仍給付相
當數額貨款等各節，則均於上訴人二人行使偽造私文書犯行之認
定不生影響，上訴意旨執以指摘原判決不當，亦與法律所規定得
上訴第三審之理由不相適合。綜上所述，上訴人二人就行使偽造
私文書之上訴，為違背法律上之程式，應予駁回。又原判決認上
訴人二人尚牽連犯詐欺取財罪之不得上訴第三審罪名部分，因得
上訴之行使偽造私文書重罪部分，上訴不合法，則此輕罪部分，
自無從適用審判不可分之原則，併為實體上之審判，亦應從程序
上予以駁回。
據上論結，應依刑事訴訟法第三百九十五條前段，判決如主文。
中　　華　　民　　國　九十六　年　十二　　月　三十一　日
                      最高法院刑事第七庭
                          審判長法官  張　淳　淙
                                法官  劉　介　民
                                法官  張　春　福
                                法官  蔡　彩　貞
                                法官  林　俊　益
      本件正本證明與原本無異
                                      書  記  官
中　　華　　民　　國　九十七　年    一    月  　九    日
                                                      v
